【裁判字號】    97,交聲,648
【裁判日期】    970430
【裁判案由】    聲明異議
【裁判全文】
臺灣臺中地方法院交通事件裁定         97年度交聲字第648號
原處分機關  交通部公路總局臺中區監理所
受處分人即  甲○○
異  議  人
上列受處分人因違反道路交通管理處罰條例案件，對於交通部公
路總局臺中區監理所民國九十七年二月十四日所為之處分（中監
違字第裁六○－ＨＤ0000000號裁決書），聲明異議，本
院裁定如下：
    主  文
原處分撤銷。
甲○○不罰。
    理  由
一、原處分意旨略以：異議人即受處分人甲○○駕駛車牌號碼Ｂ
    8－0992號一般自用小客貨車，於九十六年十一月二十八日
    十時二分許，在台十二線○○八Ｋ+二○○Ｍ公里處，因「
    汽車駕駛人行車速度，超過規定之最高時速未滿二十公里」
    違規，而依道路交通管理處罰條例第四十條、第六十三條規
    定，裁處罰鍰新臺幣（下同）一千六百元，並記違規點數一
    點。
二、聲明異議意旨略以：異議人每日上班行經上開上坡路段，時
    速均未超過七十公里，與異議人同時被拍下的卡車與異議人
    同行同速，該卡車是否亦被拍下超速，請查明，又異議人對
    感應式線圈測速照相設備之正確性及是否無缺失深感疑慮，
    爰請求撤銷原處分等語。
三、按法院受理交通事件，準用刑事訴訟法之規定，道路交通管
    理處罰條例第八十九條前段定有明文。而按犯罪事實應依證
    據認定，無證據不得認定其犯罪事實；又不能證明被告犯罪
    者，應諭知無罪之判決，刑事訴訟法第一百五十四條第二項
    、第三百零一條第一項分別有明定。又認定不利於被告之事
    實，須依積極證據，苟積極證據不足為不利於被告事實之認
    定時，即應為有利於被告之認定，更不必有何有利之證據；
    認定犯罪事實所憑之證據，雖不以直接證據為限，間接證據
    亦包括在內，然而無論直接或間接證據，其為訴訟上之證明
    ，須於通常一般之人均不致有所懷疑，而得確信為真實之程
    度者，始得據為有罪之認定，若其關於被告是否犯罪之證明
    未能達此程度，而有合理性懷疑之存在，致使無從形成有罪
    之確信，根據「罪證有疑，利於被告」之證據法則，即不得
    遽為不利於被告之認定。最高法院分別著有三十年上字第八
    一六號、七十六年台上字第四九八六號判例可資參照。基此
    ，法院於受理違反道路交通管理處罰條例案件時，亦應有其
    適用，易言之，法院於踐行完調查證據之程序後，為事實之
    認定時，如就原處分機關所認定之行為人違規事實仍有合理
    之懷疑，而無法達到確信行為人確有該當於道路交通管理處
    罰條例各該處罰條文之構成事件事實時，即應依刑事訴訟上
    之待證事實「倘有懷疑，則從被告之利益作解釋」之證據法
    則，作對受處分人有利之認定。
四、經查：
（一）原處分意旨認異議人有上開違規情節，係以臺中縣警察局
      舉發違反道路交通管理事件通知單一紙、舉發相片二幀及
      臺中縣警察局九十七年一月二十九日中縣警交字第○九七
      ○○二八五○六號函為據。又我國取締交通違規超速所使
      用之感應線圈，其原理係在車道路面下方設置感應線圈，
      每組線圈前後各一，汽車壓過第一個線圈後開始感應計算
      ，待壓到第二個線圈時，則計算兩個線圈距離之車行速度
      ，如計算結果超過該處速限，則會連線啟動附近設置之固
      定式照相儀器，執行同步照相採證。本件採證之線圈感應
      式測速照相設備，原製造國為荷蘭，經該國量測局認定完
      成測試，且符合主要標準及國際標準，復經我國駐外單位
      及民間公證人認證，有上開臺中縣警察局函及ＮＭＩ認可
      公證證書各一份附卷可憑。
（二）惟查，依臺中縣警察局九十七年三月二十二日中縣警交字
      第○九七○○三九七一○號函覆：「... 本案依二張採證
      相片後輪所在位置，實測行駛距離約十二公尺，另依採證
      相片數據列顯示，二張相片係間隔零點八秒，以此推算Ｂ
      8－0992號自小客貨車行駛速度，並未達七十公里/小時速
      限規定，可能因受制該車身載有重物或另一車道大貨車嚴
      重震動地面，致影響其準確性。」等語，可知異議人當時
      是否有超速之違規事實顯有疑義，該採證相片顯示之異議
      人行經該路段之車速，已難遽以採為異議人超速之證明，
      是異議人所稱其未超速等語，尚非無據。
（三）目前國際上並無線圈感應式測速設備之檢測標準，我國經
      濟部標準檢驗局亦無檢定、檢校此類儀器之設備，向來亦
      無針對此類儀器施以檢驗乙節，此有經濟部標準檢驗局九
      十七年四月十五日經標四字第○九七○○○四○三三○號
      函在卷可參。而本件執行採證之編號○○二八之感應式線
      圈測速照相設備係於八十八年五月底埋設，期間並無汰換
      ，據志伸公司稱該感應線圈無使用年限，有上開臺中縣警
      察局中縣警交字第○九七○○三九七一○號號函在卷可按
      ，是該儀器使用迄今已九年，卻未定期以專業儀器檢測其
      靈敏度及準確性，或為線圈老舊之汰換，雖代理商志伸公
      司稱該感應線圈並無使用年限，然此儀器於原製造國出廠
      時，縱經該國主管機關認定完成測試且符合國際標準，惟
      一經埋設路面下方，即難施以定期維修、保養以及檢測，
      經過數年之長時間使用，其準確度或會受各種因素所影響
      ，而難免有誤判、失真之可能。是內政部警政署亦於九十
      七年一月十七日，以警署交字第○九七○○二一二六五號
      通報全國各警察機關，即日起暫停使用感應式線圈測速設
      備（舉發闖紅燈例外），俟檢定、檢校管理機制建立後，
      再行研議使用，此有上開通報影本一紙附卷可參，益見感
      應式線圈測速設備因欠缺檢驗標準，爭議性過高，目前已
      不為警察機關執行舉發測速時所採用，則交通違規之舉發
      機關對此種測速儀器之準確性自己亦存有懷疑，自難期他
      人信賴其公正性。
（四）綜上所述，本件舉發相片所示之違規時速是否為真容有疑
      義，又採證儀器之準確性亦堪質疑，依首揭說明，自應為
      異議人有利之認定，此外，原處分機關復無其他積極證據
      足以證明異議人確有上開違規，是原處分機關遽對異議人
      裁罰，即難認為允當，異議人之異議為有理由，應由本院
      撤銷原處分，另諭知異議人不罰，以資適法。
五、據上論斷，應依道路交通管理處罰條例第八十七條第二項，
    道路交通案件處理辦法第二十條前段，裁定如主文。
中    華    民    國     97    年    4    月    30     日
                  交通法庭    法  官  郭書豪
上正本證明與原本無異。
如不服本裁定，應於送達後五日內，向本院提出抗告狀。
                              書記官  陳美虹
中    華    民    國     97    年    4    月    30     日


司法院資訊處製作；財團法人民間司法改革基金會備份。
